【裁判字號】    96,訴,4602
【裁判日期】    970131
【裁判案由】    毒品危害防制條例
【裁判全文】
臺灣板橋地方法院刑事判決              96年度訴字第4602號
公  訴  人  臺灣板橋地方法院檢察署檢察官
被      告  甲○○
上列被告因違反毒品危害防制條例案件，經檢察官提起公訴（96
年度毒偵字第7516號），於本院準備程序進行中，被告就被訴之
事實為有罪陳述，經告知被告簡式審判程序之旨，並聽取當事人
之意見後，裁定進行簡式審判程序判決如下：
    主  文
甲○○施用第一級毒品，累犯，處有期徒刑拾月，扣案之海洛因
（合計淨重捌點捌伍公克）沒收銷燬，扣案上揭海洛因外包裝袋
貳拾玖只、分裝匙貳支沒收之；又施用第二級毒品，累犯，處有
期徒刑伍月，扣案甲基安非他命（合計淨重拾伍點貳公克）沒收
銷燬，扣案上揭甲基安非他命外包裝袋拾貳只、分裝匙貳支、吸
食器壹組，均沒收之。應執行有期徒刑壹年貳月，扣案海洛因（
合計淨重捌點捌伍公克）、甲基安非他命（合計淨重拾伍點貳公
克）沒收銷燬，扣案海洛因外包裝袋貳拾玖只、甲基安非他命外
包裝袋拾貳只、分裝匙貳支、吸食器壹組，均沒收之。
    事  實
一、甲○○因施用毒品案件，經本院裁定送觀察、勒戒後，認無
    繼續施用毒品之傾向，由臺灣板橋地方法院檢察署檢察官以
    87年度偵字第27571 號、88年度偵字第12471 、253 號、88
    年度偵緝字第50號分別為不起訴處分確定；於民國88年間因
    施用毒品，經本院以88年毒聲字第6001號裁定入戒治所施以
    強制戒治，於89年3 月1 日停止戒治，於91年間再因施用毒
    品，經花蓮地方法院以91年毒聲字第683 號裁定應入戒治處
    所施以強制戒治，嗣於93年1 月9 日因法律修正出所。甲○
    ○因竊盜案件經桃園地院88年易緝字第194 號處有期徒刑1
    年6 月確定，因偽造私文書經本院88年易字第4165號判決有
    期徒刑5 月確定，因施用毒品案件經本院88年訴字第1873
    號處有期徒刑6 月、8 月確定，上開等罪經本院89年聲字第
    2888號裁定應執行刑2 年10月確定，而於91年3 月22日假釋
    付保護管束出監，惟該假釋業經撤銷應執行殘刑有期徒刑7
    月28日；嗣後因脫逃罪經台灣花蓮地方法院以91年訴字第27
    2 號處有期徒刑2 年，復因施用毒品案件，經同法院以92年
    訴字第7 號判決有期徒刑10月、6 月，應執行有期徒刑1 年
    2 月確定，上揭假釋經撤銷之殘刑、脫逃罪及施用毒品罪，
    經花蓮高分院以93年度聲字第325 號定應執行有期徒刑3 年
    2 月確定，於95年11月7 日假釋付保護管束，於96年8 月4
    日期滿假釋未經撤銷應視為執行完畢。
二、詎甲○○猶不知悔改，竟分別基於施用第一級毒品海洛因（
    下稱海洛因）及第二級毒品甲基安非他命（以下簡稱甲基安
    非他命）之犯意，於96年9 月28日13時許，在其臺北縣三重
    市○○○街72巷36號2 樓住處，分別以將甲基安非他命放入
    吸食器內用火燒烤成煙霧後吸取煙氣、及將海洛因摻入香菸
    內點燃吸食等方式，先後分別施用甲基安非他命及海洛因各
    1 次。嗣於同日16時40分許，在上址與陳昭蓉、楊學諫（該
    2 人施用毒品部分均另案偵辦）為警查獲，並扣得甲○○所
    有之海洛因29包（共計淨重8.85公克）、甲基安非他命12包
    （合計淨重15.2公克）、分裝匙2 支、吸食器1 組等物，始
    查悉上情。
三、案經臺北縣政府警察局蘆洲分局報告臺灣板橋地方法院檢察
    署檢察官偵查起訴。
    理  由
一、按除被告所犯為死刑、無期徒刑、最輕本刑為3 年以上有期
    徒刑之罪或高等法院管轄第一審案件者外，於第一次審判期
    日前之準備程序進行中，被告先就被訴事實為有罪之陳述時
    ，審判長得告知被告簡式審判程序之旨，並聽取當事人、代
    理人、辯護人及輔佐人之意見後，裁定進行簡式審判程序，
    刑事訴訟法第273 條之1 第1 項定有明文。經核本件被告所
    犯係死刑、無期徒刑、最輕本刑為3 年以上有期徒刑以外之
    罪，其於準備程序中就被訴事實為有罪之陳述，經法官告知
    簡式審判程序之旨，並聽取公訴人、被告之意見後，本院爰
    依首揭規定，合議裁定由受命法官獨任進行簡式審判程序，
    合先敘明。
二、上揭犯罪事實，業據被告甲○○於本院訊問中坦承不諱。且
    被告於96年9 月28日為警查獲後所採集之尿液，經送臺灣檢
    驗科技股份有限公司以EIA 酵素免疫分析法初步檢驗，再以
    GC/MS 氣相層析質譜儀法確認檢驗結果，呈現鴉片類（海洛
    因）、安非他命類（甲基安非他命）均為陽性反應乙節，有
    該公司96年10月15日編號CH/2007A0035號濫用藥物尿液檢驗
    報告及偵辦毒品案件尿液代號對照表各1 紙附卷可稽（參偵
    查卷第70、122 頁），復有如事實欄之扣案物可資佐證，堪
    信其自白與事實相符。又被告因施用毒品案件，經本院裁定
    送觀察、勒戒後，認無繼續施用毒品之傾向，由臺灣板橋地
    方法院檢察署檢察官以87年度偵字第27571 號、88年度偵字
    第12471 、253 號、88年度偵緝字第50號分別為不起訴處分
    確定；於88年間再因施用毒品，經本院以88年毒聲字第6001
    號裁定入戒治所施以強制戒治，於89年3 月1 日停止戒治，
    又於91年7 月至92年4 月間因連續施用毒品，經台灣花蓮地
    方法院同法院以92年訴字第7 號判決有期徒刑10月、6 月，
    應執行有期徒刑1 年2 月確定，其經花蓮地方法院以91年毒
    聲字第683 號裁定應入戒治處所施以強制戒治後，於93年1
    月9 日因法律修正出所等事實，有卷附之臺灣高等法院被告
    前案紀錄表1 份為憑。按修正後之毒品危害防制條例就施用
    毒品者，僅於「初犯」及「5 年後再犯」二種情形，設有追
    訴條件之限制，即須於初犯經觀察、勒戒或強制戒治釋放後
    ，5 年內均無施用毒品之行為，始能認其前所實施之觀察、
    勒戒或強制戒治已足遮斷毒癮，而得於5 年後再犯時，再予
    適用初犯之規定，重行觀察、勒戒等程序。倘5 年內已經再
    犯，被依法追訴處罰，縱其第3 次（或第3 次以上）施用毒
    品之時間在初犯釋放5 年以後，即與「5 年後再犯」之情形
    有別，自無再經觀察、勒戒及強制戒治之必要，應得逕行追
    訴處罰，最高法院95年度臺非字第59號、95年度臺非字第65
    號判決意旨可資參照。查被告89年3 月1 日強制戒治完畢後
    ，迄今雖已逾5 年（93年1 月29日係因法律修正釋放，非執
    行完畢釋放），但期間被告已因施用毒品之犯行，經法院判
    刑確定，業於前述，是本次犯行核非5 年後再犯之情形，依
    前開說明，自無重行觀察、勒戒程序之必要，應依法逕行論
    處。
三、核被告甲○○所為，係犯毒品危害防制條例第10條第1 項、
    第2 項之施用第一級毒品罪及施用第二級毒品罪。被告持有
    第一級、第二級毒品之犯行，分別為施用之高度行為所吸收
    ，均不另論罪。被告所犯上開二罪名，犯意各別，行為互殊
    ，應予分論併罰。又被告有事實欄所載之執行紀錄，有臺灣
    高等法院被告前案紀錄表在卷可稽，其於有期徒刑執行完畢
    後之5 年以內，再故意犯本件有期徒刑以上之罪，為累犯，
    應依法加重其刑。爰審酌被告屢犯毒品罪行不改，有事實欄
    所載之前案情形，顯見其戒除毒癮之意志薄弱，甚且購入大
    量毒品，無視於毒品對於自身健康之戕害及國家對於杜絕毒
    品犯罪之禁令，暨衡以其施用毒品之動機、犯罪後坦承犯行
    之態度等一切情狀，分別量處如主文所示之刑，並定其應執
    行刑，以資懲儆。末者，扣案之海洛因29包、甲基安非他命
    12包，經台北縣政府警察局蘆洲分局進行初步鑑驗後，確實
    分別含第一級毒品海洛因、第二級毒品甲基安非他命之事實
    ，有毒品初步鑑驗報告書1 紙可考（偵查卷第71頁），再佐
    以被告遭警查獲後採尿送鑑所呈之海洛因、甲基安非他命陽
    性反應，暨其自承最後一次施用海洛因、甲基安非他命之時
    間等自白，即足認定上揭扣案物，應分屬第一級毒品海洛因
    、第二級毒品甲基安非他命無誤，是扣案之海洛因29包（合
    計淨重8.85公克）及甲基安非他命12包（共計淨重15.2公克
    ），均應依毒品危害防制條例第18條第1 項前段之規定，諭
    知沒收銷燬之。另扣案前揭海洛因外包裝袋29只、甲基安非
    他命外包裝袋12只，均係用來包裹上揭毒品，防其裸露、潮
    濕，便於攜帶，至分裝匙2 支係被告用以分裝上揭毒品，吸
    食器係被告施用甲基安非他命使用，均係被告所有且供施用
    毒品所用之物，均依刑法第38條第1 項第2 款規定併予宣告
    沒收。
據上論斷，應依刑事訴訟法第273 條之1 第1 項、第299 條第1
項前段，毒品危害防制條例第10條第1 項、第2 項、第18條第1
項前段，刑法第11條前段、第47條第1 項、第51條第5 款、第38
條第1 項第2 款，判決如主文。
本案經檢察官江祐丞到庭執行職務。
中    華    民    國    97    年    1     月    31    日
                  刑事第十一庭  法  官  邱景芬
上列正本證明與原本無異。
如不服本判決，應於判決送達後十日內敘明上訴理由，向本院提
出上訴狀（應附繕本），上訴於臺灣高等法院。
                                書記官  曾千庭
中    華    民    國    97    年    2     月    4     日
附錄本案論罪科刑法條全文：
毒品危害防制條例第10條
施用第一級毒品者，處 6 月以上 5 年以下有期徒刑。
施用第二級毒品者，處 3 年以下有期徒刑。


司法院資訊處製作；財團法人民間司法改革基金會備份。
